臺灣桃園地方法院民事裁定        100 年度司養聲字第163 號
聲  請  人
即被收養人  李玉春
相  對  人
即  收養人  李憲治（已歿）
上列聲請人聲請養父母死亡後許可終止收養關係事件，本院裁定
如下：
    主  文
許可終止聲請人黃玉春（女；民國○○年○ 月○○日生；身分證統一
編號：Ｚ000000000號）與李憲治（男；民國○○年○ 月○○日生；民
國65年3 月25日死亡）間之收養關係。
聲請程序費用由聲請人負擔。
    理  由
一、本件聲請意旨略以：聲請人李玉春（民國○○年○ 月○○日生）
    年幼時因原生家庭經濟因素，遂出養於養父李憲治，惟養父
    李憲治於民國65年3 月25日死亡後，即無人聞問照顧扶養，
    不得已離開養家流浪在外當童工為生，至此之後與養家人少
    有往來，且於養父李憲治死亡時亦無繼承任何遺產。爰提出
    聲請人戶籍謄本、收養人、聲請人之生父與生母除戶戶籍謄
    本等為證，請求法院許可聲請人終止與養父李憲治間之收養
    關係等語。
二、按「養父母死亡後，養子女得聲請法院許可終止收養（第1
    項）；法院認終止收養顯失公平者，得不許可之（第4 項）
    」）；又「民法第1080條第2 項、第1080條之1 第1 項所定
    聲請認可、許可終止收養事件，由養子女住所地之法院管轄
    」，民法第1080條之1 第1 項、第4 項、非訟事件法第136
    條分別定有明文。此立法之目的乃在保護子女利益，使子女
    在養父母死亡後，仍有聲請法院許可終止收養之機會。
三、查本件聲請人主張之事實，業據提出聲請人戶籍謄本、收養
    人、聲請人之生父與生母除戶戶籍謄本等為證，復據聲請人
    到庭陳述明確，自堪信為真實。從而，本院審酌：
    (1)、經本院函財政部臺灣省南區國稅局臺東縣分局查明收養
        人死亡時遺產稅申報情形，經該所函復稱：迄未受理被
        繼承人李憲治遺產稅乙案之申報等語，有該所100 年6
        月20日南區國稅東縣一字第1000012227號函附卷可稽；
        另據本院職權以稅務電子閘門資料查詢聲請人財產，均
        查無財產資料。足見聲請人應無繼承收養人之任何遺產
        。
    (2)、復經本院向臺東縣太麻里鄉戶政事務所函查，有關養父
        李憲治有無子嗣等資料，函覆結果養父李憲治尚有二名
        兒子，此有該事務所100 年8 月8 日東麻鄉戶字第1000
        001217號函暨戶籍謄本可證。益見本件收養關係之終止
        無礙於收養人香火之延續。
    綜上所述，聲請人之養父李憲治既已死亡多年，聲請人又無
    繼承養父之遺產，且養父李憲治另有子嗣，不致使養父絕嗣
    ，縱終止收養關係聲請人本身父母已歿，亦無得繼承遺產，
    是本件終止收養無何顯失公平之情形，揆諸前揭規定，自應
    許可。
四、依非訟事件法第21條第1 項前段，裁定如主文。
五、如不服本裁定，應於送達後10日內向本院提出抗告狀，並應繳納
抗告費用新台幣1,000 元。
中    華    民    國   100    年    9     月    13    日
                  家事法庭    司法事務官
上列正本證明與原本無異。